【裁判字號】    94,交訴,94
【裁判日期】    950118
【裁判案由】    肇事遺棄罪
【裁判全文】
臺灣桃園地方法院刑事判決              94年度交訴字第94號
公  訴  人  臺灣桃園地方法院檢察署檢察官
被      告  甲○○
上列被告因肇事遺棄罪案件，經檢察官聲請簡易判決處刑（94年
度偵字第9666號），本院認有刑事訴訟法第451 條之1 第4 項但
書第4 款之情形，改行通常訴訟程序，茲判決如下：
    主  文
甲○○駕駛動力交通工具肇事，致人受傷而逃逸，處有期徒刑柒
月，緩刑參年。
    事  實
一、甲○○於民國93年11月18日上午，駕駛車牌號碼DH－3587號
    自用小客車（下稱上開自小客車），沿桃園縣平鎮市○○路
    往延平路方向行駛，於同日上午11時30分許，途經桃園縣平
    鎮市○○路壢新醫院對面機車停車場前，原應注意汽車行駛
    時，駕駛人應注意車前狀況及兩車併行之間隔，並隨時採取
    必要之安全措施，以避免危險之發生，而依當時天候晴、日
    間有自然光線、路面鋪裝柏油、乾燥、無缺陷、無障礙物、
    視距良好等情況，並無不能注意之情事，竟疏未注意車前狀
    況及兩車併行之間隔，而偏車道右側貿然行駛，適有乙○○
    所騎乘車牌號碼RF6-556 號輕型機車（下稱上開機車）停放
    在該處等候友人，致甲○○所駕駛之上開自小客車不慎擦撞
    乙○○所騎乘上開機車之右側車身，使乙○○因而受有左手
    多處擦傷、右足踝挫扭傷及擦傷之傷害（所涉過失傷害部分
    前因告訴人撤回告訴，業經檢察官另為不起訴處分），而乙
    ○○成為無自救力之人後，甲○○竟未停車下來查看，對乙
    ○○為其生存所必要之扶助及保護，反另行起意逕自駕車逃
    逸駛離現場。嗣經目擊路人記下上開自小客車車號，始為警
    循查獲。
二、案經乙○○訴由桃園縣警察局平鎮分局報請臺灣桃園地方法
    院檢察署檢察官偵查起訴。
    理  由
一、按檢察官聲請以簡易判決處刑之案件，經法院認為有刑事訴
    訟法第451 條之1 第4 項但書之情形者，應適用通常程序審
    判之，同法第452 條定有明文。經查，本件被告甲○○被訴
    肇事遺棄罪案件，本院認檢察官之聲請有刑事訴訟法第451
    之1 第4 項但書第4 款所定之事由，不得以簡易判決處刑，
    爰依刑事訴訟法第452 條之規定，改用通常程序審判之，合
    先敘明。
二、訊據被告甲○○固坦認對於上揭時間駕駛上開自小客車經過
    案發地點之事實，惟矢口否認有何肇事逃逸之犯行，辯稱：
    伊根本沒有撞到告訴人乙○○，更無肇事逃逸之故意云云。
    然查：
（一）上揭被告於前開時間、地點，駕駛上開自小客車，疏未注
      意車前狀況及兩車併行之間隔，致與告訴人所駕駛之上開
      機車發生擦撞，而被告又於駕車追撞告訴人之機車倒地後
      ，未停車察看，即逕自駛離現場逃逸之事實，業據告訴人
      於本院審理中結證甚詳在卷（見本院95年1 月4 日審判筆
      錄），且經證人即查獲被告之警員林學霆於本院審理中就
      如何依據目擊者所提供肇事車輛之車號而循線查獲被告之
      過程結證屬實在卷（見本院同上審判筆錄），此外，復有
      道路交通事故現場圖1 份、道路交通事故調查報告表2 份
      及現場、車損照片6 幀附卷足資佐證。
（二）按汽車行駛時，駕駛人應注意車前狀況及兩車併行之間隔
      ，並隨時採取必要之安全措施，道路交通安全規則第94條
      第3 項定有明文。且依前揭道路交通事故調查報告表所載
      及現場照片所示，肇事當時天候晴、日間有自然光線、路
      面鋪裝柏油、乾燥、無缺陷、無障礙物、視距良好等情況
      ，並無不能注意之情事，被告考領駕照，駕駛汽車即應遵
      守上開規定，而其竟仍疏未注意遵守上開規定，因而肇事
      致告訴人受有上述傷害，被告對本件車禍之發生顯有過失
      。
（三）再者，告訴人係因本件車禍而受有上開傷害，其受傷與被
      告之過失行為間有相當因果關係。
（四）再者，告訴人乙○○因被告駕車撞擊而受有上開傷害倒地
      後，非待他人之保護，即不能維持其生存，而成為無自救
      力人，應足認定。而被告為汽車駕駛人，對於上開時、地
      因其駕駛上開自小客車肇事受有前述傷害，而成為無自救
      力之告訴人，應依道路交通管理處罰條例第62條第1 項前
      段之規定，立即採取救護或其他必要措施，詎其不為告訴
      人生存所必要之保護或其他必要措施，反而駕車逃離現場
      ，棄無自救力之告訴人於不顧，則其有遺棄及逃逸之故意
      甚明。
（五）至被告固以前揭情詞置辯，惟已與前揭事證不符，況告訴
      人於本院審理中結證稱：（問：到警局時是否看到被告的
      車？）沒有，但被告在警察局時，有承認也跟我說他不是
      故意的；（問：肇事車輛的顏色、紅色？）紅色三菱日蝕
      款的跑車；（問：是否你被撞之前很明確的看到肇事車輛
      ？）我確定看到一輛紅色的車子撞到我；（問：為何知道
      是三菱日蝕跑車？）是抄車號的路人跟我講的；（問：當
      時是否可以判斷當時看到的紅色車輛是跑車？）我知道頭
      比較扁等語明確，而核與被告於本院審理中所自承伊駕駛
      之上開自用小客車屬紅色三菱牌跑車一節相符（見本院94
      年9 月5 日審判筆錄），再佐以上開自用小客車之車型外
      觀並非普遍常見，及案發當時告訴人係正面目擊上開自小
      客車迎面行駛而來等情，是衡常告訴人尚無誤認之可能，
      益徵告訴人上開指述要非子虛，堪認被告所辯：伊並未駕
      車撞到告訴人云云，顯與事實有間，無從遽信。
（六）綜上，被告所辯無非事後卸責之詞，委無足取。本件事證
      明確，被告上揭犯行足可認定，應依法論科。
三、被告甲○○因駕車過失撞擊告訴人乙○○致傷，而肇事逃逸
    ，核其所為係犯刑法第185 條之4 之駕駛動力交通工具肇事
    ，致人傷而逃逸罪。又刑法第185 條之4 乃為同法第294 條
    第1 項之特別規定，而應優先適用，不另論同法第294 條第
    1 項之遺棄罪（最高法院88年度臺上字第7396號判決參照）
    ，併此敘明。爰審酌被告駕車違規，以致肇事使告訴人受有
    前述傷害，且於肇事後棄告訴人於不顧，逕行逃離現場，所
    為非是，惟念被告事後已與告訴人達成民事和解，賠償其等
    所受損害，此經告訴人於本院審理中陳明在卷，及其並無任
    何前科，有臺灣高等法院被告前案紀錄表1 紙在卷足佐，素
    行尚稱良好等一切情狀，量處如主文所示之刑。末查，被告
    前未曾受有期徒刑以上刑之宣告，有上開被告前案紀錄表在
    卷佐憑，其經此偵審程序及刑之宣告後，應知警惕，當無再
    犯之虞，本院因認對其所宣告之刑，以暫不執行為適當，爰
    併予宣告緩刑3 年，以勵自新。
據上論斷，應依刑事訴訟法第452 條、第299 條第1 項前段，刑
法第185 條之4 、第74條第1 款，判決如主文。
本案經檢察官張啟聰到庭執行職務。
中    華    民    國    95    年    1     月    18    日
                            交通法庭審判長法  官  游紅桃
                                          法  官  陳雪玉
                                          法  官  王美玲
以上正本證明與原本無異。
如不服本判決，應於判決送達後10日內向本院提出上訴狀 (應附
繕本)， 上訴於臺灣高等法院。
                                          書記官  張子涵
中    華    民    國    95    年    1     月    18    日
附論罪科刑依據之法條：
刑法第185條之4
駕駛動力交通工具者肇事，致人死傷而逃逸者，處六月以上五年
以下有期徒刑。


司法院資訊處製作；財團法人民間司法改革基金會備份。
